臺灣臺中地方法院刑事判決　　　　　　100年度簡上字第279號
上　訴　人　臺灣臺中地方法院檢察署檢察官
被　　　告　葉冠宏
上列上訴人因被告違反毒品危害防制條例案件，不服本院臺中簡
易庭中華民國100年5月31日100年度簡字第261號第一審簡易判決
（聲請簡易判決處刑案號：臺灣臺中地方法院檢察署100年度偵
字第2095號），提起上訴，本院管轄第二審之合議庭判決如下：
    主    文
原判決撤銷。
葉冠宏持有第三級毒品純質淨重二十公克以上，處有期徒刑陸月
，如易科罰金，以新臺幣壹仟元折算壹日。扣案之第三級毒品愷
他命拾壹包（含包裝袋拾壹個，驗餘淨重合計為貳拾捌點零捌壹
玖公克)均沒收。
    犯罪事實
一、葉冠宏明知愷他命（Ketamine；俗稱K他命）係屬毒品危害
    防制條例第2條第2項第3款所管制之第三級毒品，若持有重
    量已達純質淨重20公克以上，即應受刑罰處罰，竟仍基於持
    有第三級毒品愷他命之犯意，於民國99年12月27日凌晨1時
    許，在臺中市○○路之「闔家歡KTV」附近，向真實姓名年
    籍不詳之成年男子，以新臺幣8600元之代價，購買第三級毒
    品愷他命11包(驗前淨重合計為28.3008公克、驗前總純質淨
    重為25.3175公克、驗餘淨重合計為28.0819公克)而持有第
    三級毒品愷他命純質淨重達20公克以上。嗣為警於99年12月
    30 日晚上11時30分許，在臺中市○里區○○路762號前，執
    行路檢勤務，查覺張偉軍駕駛車牌號碼5790-WK號自用小客
    車搭載葉冠宏，行跡可疑，攔停盤查，並於葉冠宏身上扣得
    上開愷他命7包，復經葉冠宏同意，帶同員警至其在臺中市
    ○里區○○街126巷10號住處，執行搜索，扣得其餘愷他命4
    包，而悉上情。
二、案經臺中市政府警察局霧峰分局報告臺灣臺中地方法院檢察
    署檢察官偵查後聲請簡易判決處刑。
    理    由
一、證據能力之說明
(一)按法院或檢察官得囑託醫院、學校或其他相當之機關、團體
    為鑑定，或審查他人之鑑定，並準用第203條至第206條之1
    之規定（不包括第202條囑託個人鑑定時應命鑑定人於鑑定
    前具結之規定），而鑑定之經過及其結果，應命鑑定人以言
    詞或書面報告，刑事訴訟法第208條第1項前段及第206條第1
    項分別定有明文。另現行刑事訴訟法關於鑑定之規定，除選
    任自然人充當鑑定人外，另設有囑託機關鑑定制度。依刑事
    訴訟法第198條、第208條之規定，不論鑑定人或鑑定機關、
    團體，固均應由法院、審判長、受命法官或檢察官視具體個
    案之需要而為選任、囑託，並依同法第206條之規定，提出
    言詞或書面報告，始符合同法第159條第1項所定得作為證據
    之「法律有規定」之情形，否則所為之鑑定，仍屬傳聞證據
    。然於司法警察機關調查中之案件，為因應實務上，或因量
    大、或有急迫之現實需求，併例行性當然有鑑定之必要者，
    例如毒品之種類與成分、尿液之毒品反應，或者槍、彈有無
    殺傷力等鑑定，基於檢察一體原則，得由該管檢察長對於轄
    區內之案件，以事前概括選任鑑定人或囑託鑑定機關、團體
    之方式，俾便轄區內之司法警察官、司法警察對於調查中之
    此類案件，得即時送請先前已選任之鑑定人或囑託之鑑定機
    關、團體實施鑑定，以求時效（見法務部92年9月1日法檢字
    第0920035083號函參照，刊載於法務部公報第312期）。此
    種由檢察機關概括選任鑑定人或概括囑託鑑定機關、團體，
    再轉知司法警察官、司法警察於調查犯罪時參考辦理之作為
    ，法無明文禁止，係為因應現行刑事訴訟法增訂傳聞法則及
    其例外規定之實務運作而為。此種由司法警察官、司法警察
    依檢察官所概括選任之鑑定人或囑託鑑定機關、團體所為之
    鑑定結果，與檢察官選任或囑託為鑑定者，性質上並無差異
    ，同具有證據能力。查卷附行政院衛生署草屯療養院100年3
    月7日草療鑑字第1000100176號鑑定書，依據刑事訴訟法第1
    59條之立法理由及同法第206條規定，係由專業機關人員本
    於其專業知識及儀器所作成，自具有證據能力。
(二)按被告以外之人於審判外之陳述，雖不符刑事訴訟法第159
    條之1至之4等4條之規定，而經當事人於審判程序同意作為
    證據，法院審酌該言詞陳述或書面陳述作成時之情況，認為
    適當者，亦得為證據；當事人、代理人或辯護人於法院調查
    證據時，知有刑事訴訟法第159條第1項不得為證據之情形，
    而未於言詞辯論終結前聲明異議者，視為有前項之同意，同
    法第159條之5定有明文。核其立法意旨，在於傳聞證據未經
    當事人之反對詰問予以核實，原則上先予排除。惟若當事人
    已放棄反對詰問權，於審判程序中表明同意該等傳聞證據可
    作為證據；或於言詞辯論終結前未聲明異議，基於尊重當事
    人對傳聞證據之處分權，暨證據資料愈豐富，愈有助於真實
    發見之理念，且強化言詞辯論主義，使訴訟程序得以順暢進
    行，上開傳聞證據亦均具有證據能力。查本件檢察官、被告
    ，就以下本案採為判決基礎之其餘傳聞證據，均未曾於言詞
    辯論終結前爭執其證據能力或聲明異議，本院審酌該等傳聞
    證據作成時之情況，並無違法取證之瑕疵，以之作為證據為
    適當，應認均具有證據能力。
(三)此外，本案作為判決基礎所引用之非供述證據及扣案之愷他
    命11包，均與本案待證事實具有關聯性，且無證據證明有何
    偽造、變造或公務員違法取得之情事，復業經本院依法踐行
    調查證據程序，依法自得作為證據，而均有證據能力。
二、上開犯罪事實，業據被告葉冠宏於警詢、偵查中及本院審理
    時均坦承不諱，而扣案之第三級毒品愷他命11包，經送往行
    政院衛生署草屯療養院鑑定，均分別確含第三級毒品愷他命
    成分(驗前淨重合計為28.3008公克、驗前總純質淨重為25.3
    175公克、驗餘淨重合計為28.0819公克)無訛，有該院100年
    3 月7日草療鑑字第1000100176號鑑定書1份在卷可稽(見100
    年度偵字第2095號卷第25頁至第27頁)。此外，復有職務報
    告、臺中市政府警察局霧峰分局搜索、扣押筆錄、扣押物品
    目錄表、臺中市政府警察局霧峰分局內新所查獲涉嫌持有毒
    品初驗報告、刑案現場測繪圖、查獲照片及毒品測試照片等
    件附卷足參(警卷第10頁至第24頁)，足認被告之自白確與事
    實相符，堪以採信。本件事證明確，被告犯行洵堪認定，應
    依法論科。
三、查愷他命係毒品危害防制條例第2條第2項第3款規定之第三
    級毒品，被告上揭持有第三級毒品愷他命之犯行，因其持有
    之第三級毒品愷他命成分(驗前淨重合計為28.3008公克、驗
    前總純質淨重為25.3175公克、驗餘淨重合計為28.0819公克
    ) ，所為已符合毒品危害防制條例第11條第5項之持有第三
    級毒品純質淨重20公克以上之罪。是核被告所為，係犯毒品
    危害防制條例第11條第5項之持有第三級毒品純質淨重20公
    克以上之罪。原審認被告犯罪事證明確，予以論罪科刑，固
    非無見。惟按毒品危害防制條例第18條第1項前段之規定，
    應予沒收銷燬之毒品，以經查獲之第一、二級毒品為限。又
    毒品依其成癮性、濫用性及對社會危害性，共分為四級，施
    用或持有第三、四級毒品，因其可罰性較低，該條例除就持
    有第三、四級毒品純質淨重20公克以上設有處罰規定外，未
    另設處罰之規定，然鑑於第三、四級毒品均係管制藥品，特
    於同條例第11條之1明定無正當理由，不得擅自持有；第18
    條第1項後段復規定查獲之第三、四級毒品，無正當理由而
    擅自持有者，均沒入銷燬之。從而，依同條例第18條第1項
    後段應沒入銷燬之毒品，專指查獲施用或持有之第三、四級
    毒品，但不構成犯罪行為者而言，如持有第三級毒品純質淨
    重20公克以上者，既屬同條例相關法條明文規定處罰之犯罪
    行為，即非該條項應依行政程序沒入銷燬之範圍，而同條例
    對於犯持有第三級毒品純質淨重20公克以上罪所查獲之毒品
    之沒收，並無特別規定，但該行為既已構成犯罪，則該毒品
    即屬不受法律保護之違禁物，自應回歸刑法之適用，依刑法
    第38條第1項第1款之規定沒收之（最高法院96年度台上字第
    884號、99年度台上字第338號等判決意旨參照）。又毒品危
    害防制條例第18條第1項後段規定查獲之第三、四級毒品，
    無正當理由而擅自持有者，沒入銷燬之。性質屬於行政罰，
    並非刑法規定之從刑，法院就犯罪行為依刑事訴訟程序裁判
    時，自不得援引上開規定將查獲之第三、四級毒品諭知沒入
    銷燬(最高法院97年度台上字3934號判決可資參照)。故前揭
    扣得之愷他命，自無從由法院依毒品危害防制條例第18條第
    1項後段規定諭知沒入銷燬。而上開扣案之愷他命既均屬違
    禁物，應依刑法第38條第1項第1款之規定宣告沒收。原審依
    毒品危害防制條例第18條第1項後段規定，就扣案之第三級
    毒品諭知沒入銷燬，自有未合。檢察官上訴意旨指摘此情為
    有理由，應由本院將原判決撤銷予以改判。爰審酌被告明知
    愷他命係毒品危害防制條例所管制之第三級毒品，且係戕害
    人之身心健康之物，猶違反國家杜絕毒品犯罪之禁令，而持
    有愷他命純質淨重達20公克以上，其行殊值非難，併斟酌被
    告犯罪後坦承犯行，知所悔悟，犯罪後態度尚可，犯罪之手
    段、動機、目的、高中畢業之智識程度、小康之家庭經濟狀
    況(見警卷第3頁)等一切情狀，量處如主文所示之刑，並諭
    知易科罰金之折算標準。扣案之第三級毒品愷他命11包(驗
    餘淨重合計為28.0819公克)，經送驗後均含有愷他命成分，
    已如前述，依上開說明，應屬違禁物，不問屬於犯人與否，
    應依刑法第38條第1項第1款之規定宣告沒收(至鑑定時取樣
    用罄之愷他命，已失其違禁物之性質，自不另為沒收之諭知
    ）。而包裹上開愷他命之包裝袋11個，為被告所有，業據其
    供述在卷，而扣案之愷他命既得各自鑑驗出淨重，堪認可與
    包裝袋析離，而上開包裝袋11個，均具有防止毒品裸露、逸
    出及受濕之功用，並便於攜帶，為供被告犯罪所用之物，爰
    均依刑法第38條第1項第2款規定，宣告沒收。
據上論斷，應依刑事訴訟法第455條之1第1項、第3項、第369 條
第1項前段、第364條、第299條第1項前段，毒品危害防制條例第
11條第5項，刑法第11條前段、第41條第1項前段、第38條第1項
第1款、第2款，判決如主文。
中    華    民    國   100    年    9     月    1     日
                  刑事第五庭  審判長法  官  王邁揚
                                    法  官  賴秀雯
                                    法  官  林慧欣
以上正本證明與原本無異。
不得上訴。
                                    書記官  鄭淑英
中    華    民    國   100    年    9     月    1     日
附錄本案論罪科刑法條全文
持有第一級毒品者，處三年以下有期徒刑、拘役或新臺幣五萬元
以下罰金。
持有第二級毒品者，處二年以下有期徒刑、拘役或新臺幣三萬元
以下罰金。
持有第一級毒品純質淨重十公克以上者，處一年以上七年以下有
期徒刑，得併科新臺幣一百萬元以下罰金。
持有第二級毒品純質淨重二十公克以上者，處六月以上五年以下
有期徒刑，得併科新臺幣七十萬元以下罰金。
持有第三級毒品純質淨重二十公克以上者，處三年以下有期徒刑
，得併科新臺幣三十萬元以下罰金。
持有第四級毒品純質淨重二十公克以上者，處一年以下有期徒刑
，得併科新臺幣十萬元以下罰金。
持有專供製造或施用第一級、第二級毒品之器具者，處一年以下
有期徒刑、拘役或新臺幣一萬元以下罰金。